臺灣高等法院臺中分院刑事裁定　
110年度抗字第1346號
抗  告  人  
即  受刑人  紀志儒
上列抗告人因聲請撤銷緩刑案件，不服臺灣臺中地方法院中華民
國110年7月6日第一審裁定（110年度撤緩字第107號），提起抗
告，本院裁定如下：
    主  文
抗告駁回。
    理  由
一、抗告人即受刑人紀志儒（下稱抗告人）抗告意旨略以：抗告
    人已和受害人達成和解，抗告人罹患高血壓和膽固醇過高之
    慢性疾病，需定期服用藥物，且抗告人酒後駕車已受應有處
    罰，請求再給予一次機會等語。
二、按受緩刑之宣告而有下列情形之一，足認原宣告之緩刑難收
    其預期效果，而有執行刑罰之必要者，得撤銷其宣告：一、
    緩刑前因故意犯他罪，而在緩刑期內受6月以下有期徒刑、
    拘役或罰金之宣告確定者。二、緩刑期內因故意犯他罪，而
    在緩刑期內受6月以下有期徒刑、拘役或罰金之宣告確定者
    。三、緩刑期內因過失更犯罪，而在緩刑期內受有期徒刑之
    宣告確定者。四、違反第74條第2項第1款至第8款所定負擔
    情節重大者。有前項第1款至第3款情形者，撤銷緩刑宣告之
    聲請，於判決確定後6月以內為之，刑法第75條之1定有明文
    。又緩刑制度係為促使惡性輕微之被告或偶發犯、初犯改過
    自新而設，刑法第75條之1修正理由即明示：「現行關於緩
    刑前或緩刑期間故意犯他罪，而在緩刑期內受得易科罰金之
    有期徒刑之宣告者，列為應撤銷緩刑之事由，因認過於嚴苛
    ，而排除第75條應撤銷緩刑之事由，移列至得撤銷之事由，
    俾使法官依被告再犯情節，而裁量是否撤銷先前緩刑之宣告
    ；其次，如有前開事由，但判決宣告拘役、罰金時，可見行
    為人仍未見悔悟，有列為得撤銷緩刑之事由，以資彈性適用
    。」故緩刑宣告是否撤銷，除須符合刑法第75條之1第1項各
    款之要件外，本條並採裁量撤銷主義，賦予法院撤銷與否之
    權限，特於第1項規定實質要件為「足認原宣告之緩刑難收
    其預期效果，而有執行刑罰之必要」，亦即於上揭「得」撤
    銷緩刑之情形，法官應依職權本於合目的性之裁量，妥適審
    酌被告所犯前後數罪間，關於法益侵害之性質、再犯之原因
    、違反法規範之情節是否重大、被告主觀犯意所顯現之惡性
    及其反社會性等情，是否已使前案原為促使惡性輕微之被告
    或偶發犯、初犯改過自新而宣告之緩刑，已難收其預期之效
    果，而確有執行刑罰之必要，資為審認裁定之標準。
三、經查：
(一)本件抗告人前因犯公共危險等案件，經臺灣桃園地方法院於
    108年7月31日以108年度交訴字第44號刑事判決判處過失傷
    害罪，處拘役30日，如易科罰金，以新臺幣1仟元折算一日
    。又犯肇事致人傷害逃逸罪，處有期徒刑6月。抗告人不服
    提起上訴，經臺灣高等法院於109年5月12日以108年度交上
    訴字第226號刑事判決判處汽車駕駛人，無駕駛執照駕車，
    過失傷害罪，處拘役30日，如易科罰金，以新臺幣1仟元折
    算一日；又犯肇事致人傷害逃逸罪，處有期徒刑6月。均緩
    刑4年，於109年6月18日確定在案（下稱前案）。抗告人所
    受緩刑之宣告，自裁判確定之日即109年6月18日起算，至11
    3年6月17日期滿；然抗告人於緩刑期前之109年5月28日因犯
    公共危險案件，經臺灣桃園地方法院於109年6月23日以109
    年度壢交簡字第1685號刑事判決判處不能安全駕駛動力交通
    工具罪，處有期徒刑2月，併科罰金新臺幣3萬元，有期徒刑
    如易科罰金，罰金如易服勞役，均以新臺幣1仟元折算一日
    ，嗣經臺灣桃園地方法院以109年度交簡上字第280號刑事判
    決上訴駁回，於110年2月26日確定在案（下稱後案）乙節，
    有臺灣高等法院被告前案紀錄表及上揭判決書各1份在卷可
    稽。是抗告人確於上開肇事逃逸等案件緩刑前，因故意犯不
    能安全駕駛動力交通工具罪，而在緩刑期內受6月以下有期
    徒刑宣告確定之事實，足堪認定。
(二)查抗告人於前案肇事逃逸等案件，臺灣高等法院以告訴人所
    受傷勢非重，業與告訴人達成和解，賠償告訴人所受損害等
    情，認抗告人經此偵審程序及論罪科刑之宣告，應知所警惕
    ，信無再犯之虞，因認對抗告人所宣告之刑均以暫不執行為
    適當，藉期抗告人能安分守己，啟其自新。詎抗告人於前案
    緩刑期前之109年5月28日犯不能安全駕駛動力交通工具罪，
    抗告人所犯上揭前案、後案之犯罪情節，均屬公共危險罪，
    所為皆係侵害公眾交通安全，並均對其他用路人之生命、身
    體法益產生危害，其中酒後駕車，會減損判斷及危機反應能
    力，因而造成交通事故之機會顯著提高，是以不論是針對個
    人或社會法益，均有高度之危害性，且動輒導致他人嚴重之
    傷亡後果，亦為目前一般社會大眾所具有之共識，因此立法
    院亦不斷修法加重酒後駕車之刑責，足徵酒後駕車罪其所侵
    害之公益性甚大。而抗告人既已有前案之公共危險罪之犯罪
    行為，經臺灣高等法院判處上開刑罰，並予以緩刑之恩典，
    抗告人本應心生警惕，更尊重他人生命、身體安全，行車用
    路更加謹慎小心，以免危及其他用路人之安全，詎仍不思警
    惕，於前案判決後緩刑前，再故意另犯公共危險罪，顯見其
    於司法程序結束後隨時間經過便遺忘教訓、故態復萌，並非
    屬偶發性、初犯之犯罪，且法治觀念薄弱，無視個人犯罪行
    為對國家社會造成之危害，惡性非輕，違反法規範之情節，
    已屬重大。再者，緩刑制度設計之本旨，主要目的在鼓勵惡
    性較輕微之犯罪行為人或偶發犯、初犯得適時改過，以促其
    遷善，復歸社會正途，抗告人於前案法院諭知緩刑宣告，抗
    告人僅需消極地避免再犯，即不違反法院此項處遇之用意，
    然其卻因無法拒絕酒精的誘惑，犯公共危險罪，以其所具體
    表現於外之法敵對意識及反社會性格，實難認為前案之緩刑
    宣告有何啟其自我警惕而免再犯之效果。是依抗告人犯罪法
    益侵害之性質、再犯之原因、違反法律規範之情節、主觀犯
    意所顯見之惡性，及未能尊重社會規範，潔身自持之反社會
    性及酒後駕車前科等情以觀，顯見其尚未記取教訓，原宣告
    之緩刑難收預期效果，而有執行刑罰之必要。至抗告人稱其
    身體健康狀況不佳乙節，惟與刑法第75條之1所規定撤銷緩
    刑應審酌之要件無涉，並非本案所得審究之事項，尚無從據
    此為其有利之認定。
四、綜上所述，本院依比例原則考量後，認前案欲使抗告人改過
    自新而宣告之緩刑，已難收預期之效果，若不執行刑罰，顯
    難促其反省、警惕，抗告人恣意違反法規範，顯現其反社會
    性，法治觀念薄弱，自身反省能力不足。從而，本件檢察官
    聲請撤銷前案之緩刑宣告，尚無不合，原審審酌抗告人前、
    後案之犯罪事實，認前案給予抗告人緩刑之基礎已有變更，
    原緩刑之宣告並未見預期效果，非執行刑罰，無法促其真正
    改過遷善，因而有執行刑罰之必要，符合刑法第75條之1第1
    項第1款所定撤銷緩刑事由，據以裁定撤銷緩刑，認事用法
    並無違誤，抗告人執持前詞提起抗告，指摘原裁定不當，為
    無理由，應予駁回。
五、據上論斷，依刑事訴訟法第412條，裁定如主文。
中　　華　　民　　國　　110 　年　　12　　月　　1 　　日
            刑事第九庭      審判長法　官　紀  文  勝
                                  法　官  賴  妙  雲 
                                  法　官  紀  佳  良  
以上正本證明與原本無異。
不得再抗告。
　　　　　　　　　　　　          書記官  陳  俞  豪 

中　　華　　民　　國　　110 　年　　12　　月　　1 　　日